【裁判字號】    99,交聲,3315
【裁判日期】    990827
【裁判案由】    聲明異議
【裁判全文】
臺灣臺中地方法院交通事件裁定        99年度交聲字第3315號
原處分機關  交通部公路總局臺中區監理所
異  議  人
即受處分人  甲○○
上列受處分人因違反道路交通管理處罰條例案件，對於交通部公
路總局臺中區監理所民國九十九年七月十九日所為之裁決（中監
違字第裁六０─Ｇ０Ｈ一０三七五九號裁決書），聲明異議，本
院裁定如下：
    主    文
異議駁回。
    理    由
一、原處分機關略以：異議人即受處分人甲○○（下稱受處分人
    ），其所有車號Ｘ五－九七二三號自用一般小客車，於民國
    九十九年四月十七日十九時十八分許，在臺中市○○路九十
    七號前，因駕駛人「速限五０公里，經檢定合格儀器測照，
    時速六六公里（未滿二０公里）」之違規，為臺中市警察局
    交通隊直屬第一分隊員警以中市警交字第Ｇ０Ｈ一０三七五
    九號舉發違反道路交通管理事件通知單逕行舉發。嗣受處分
    人依指定應到案日期前到案提出申訴，經原舉發機關函覆本
    案仍有不服，原處分機關遂於九十九年七月十九日以中監違
    字第裁六０─Ｇ０Ｈ一０三七五九號裁決書，依道路交通管
    理處罰條例第四十條之規定，裁處受處分人罰鍰新臺幣（下
    同）一千六百元整，並依第六十三條第一項記違規點數一點
    ，逾期則依裁決書處罰主文規定裁處。
二、受處分人聲明異議意旨略以：伊駕駛上開車輛從南平一街駛
    出右轉，行駛南平路上，未見到警語警告駕駛人南平路上有
    設置測速器，限制速限。於一般道路至少於一百公尺明顯標
    示之。南平一街右轉並無明顯標示。寬敞四線道限速五０公
    里，駕駛人只要從南平一街駛出，任誰也不知道裝有測速警
    語，而且照片上有很多台車輛，視線昏暗根本不清楚，不知
    測速哪幾台車，為此依法聲明異議云云。
三、按汽車駕駛人，行車速度，超過規定之最高時速，或低於規
    定之最低時速，除有第四十三條第一項第二款情形外，處一
    千二百元以上二千四百元以下罰鍰；汽車駕駛人之行為有下
    列情形之一，當場不能或不宜攔截製單舉發者，得逕行舉發
    ：七、經以科學儀器取得證據資料證明其行為違規；前項第
    七款之科學儀器應採固定式，並定期於網站公布其設置地點
    ，但汽車駕駛人之行為屬行車速度超過規定之最高速限或低
    於規定之最低速限者，不在此限；對於行車速度超過規定之
    最高速限或低於規定之最低速限之違規行為，採用固定或非
    固定式科學儀器取得證據資料證明者，於一般道路須至少於
    一百公尺，於高速公路、快速道路須至少於三百公尺前，明
    顯標示之，道路交通管理處罰條例第四十條、第七條之二第
    一項第七款、第二項第九款、第三項分別定有明文。
四、經查：
（一）受處分人所有車號Ｘ五－九七二三號自用一般小客車，於
      九十九年四月十七日十九時十八分許，在臺中市○○路九
      十七號前，行車速限為時速五０公里之路段，經測速以時
      速六六公里之速度超速行駛，超速十六公里（未滿二十公
      里），有臺中市警察局舉發違反道路交通管理事件通知單
      、採證照片及交通部公路總局臺中區○○○○○道路交通
      管理事件裁決書影本各一紙在卷可稽，受處分人違規行為
     ，堪已認定。又本件舉發違規超速所使用之雷達測速儀器
      ，業由經濟部標準檢驗局於九十八年十一月十一日檢定合
      格並發給檢定合格證書，有效期限至九十九年十一月三十
      日，亦有０八ＦＰＰ二六八八號雷達測速儀檢驗合格證書
      一份在卷可考，而本件舉發日期為九十九年四月十七日既
      尚在前開檢定合格證書之有效期間內，該儀器之運作功能
      當屬正常，是以員警依該雷達測速照相儀器固有性能所測
      得之車速數據，自足作為舉發受處分人超速違規之具體依
      憑，而當足採信。
（二）又據原舉發單位臺中市警察局交通隊直屬第一分隊九十九
      年六月十日中市警交字第０九九００四二五一四號函說明
      ：「二、本案（違規單號：中市警交字第Ｇ０Ｈ一０三七
      五九號）經檢視採證相片，並查證舉發員警略以：該路段
      限速五０公里，而該車（Ｘ五－九七二三）行經該時、地
      經檢定合格科學儀器測照時速達六六公里，超速十六公里
      確係超速違規行駛，經照相採證後，始予以逕行舉發。另
      查本局於違規地點所設置測速照相機，為固定桿雷達測速
      儀，該儀器業經經濟部標準檢驗局檢定合格在案，其準確
      性並無疑義。復依道路交通管理處罰條例第七條之二第三
      項規定：對於前項第九款之違規行為（行車速度超過規定
      之最高速限或低於規定之最低速限），採用固定或非固定
      式科學儀器取得證據資料證明者，於一般道路需至少於一
      百公尺，於高速公路、快速公路需至少於三百公尺前，明
      顯標示之。本局取締舉發該項違規均依上述規定辦理。另
      一道路交通安全規則第九十三條之規定：行車速度，依標
      誌或標線之規定，『無標誌之或標線者行車時速不得超過
      五０公里』。該路段業已設置最高行車速限五０公里之限
      速標誌及違規地點前方向亦設置『超速行駛照相開罰』之
      標誌，自應遵照上揭規定行駛，本案違規屬實。」等情，
      有該書函、雷射測速儀檢定合格證書附卷可稽，復參以該
      函所附南平路九七號往美村路二段方向警告、限速表至距
      離固定桿一二七公尺之採證照片，可見原舉發機關依規定
      設置警告標示並依法舉發違規，而受處分人以該舉發違規
      路段無在規定距離內設置明顯限速標誌及警告標示置辯，
      顯不足採。且法律規定於一定距離設置警告標示，衡其立
      法用意，不外表明科處違規人行政裁罰之終極目的，乃在
      敦促駕駛人依行車速限駕駛，是以科學儀器採證，應由主
      管機關在明顯處告示，用以提醒駕駛人依道路限速行駛，
      以期在駕駛人避免受罰之心理下，達到依行車速限駕駛進
      而維護行車安全之最大效益，尚非謂如有違反，駕駛人超
      速行駛之違規行為即應不罰，其理至明。基上，駕駛人於
      一般道路、高速或快速道路依照規定速限行駛之義務，本
      不因警察機關是否在裝設測速儀器前方道路之明顯處豎立
      明顯標示而有差異，駕駛人亦不能僅因其在通過裝有測速
      儀器之路段前，並未察覺任何明顯之告示牌或警告標誌，
      即可遽謂其得免於受罰（臺灣高等法院臺中分院九十六年
      度交抗字第九一四號、九十七年度交抗字第一二四八號裁
      定意旨參照）。
（三）另受處分人辯以舉發照片中所攝車者眾，不知係拍何輛車
      云云，惟細觀卷附本件舉發照片可知，受處分人所有之Ｘ
      五－九七二三號自用小客車係在照片中央位置，且全車均
      處於雷達波發射範圍內至明，顯然受處分人車輛在超出雷
      達測速儀器所設定之速限範圍時，即為雷達測速儀器鎖定
      拍照存檔。又受處分人上開自用小客車為雷達測速儀器鎖
      定拍照時，其前後左右並無緊鄰之車輛，縱其右前方另有
      其他車輛，然與係爭車輛間有相當距離，且其他車輛尚有
      部分未顯現於違規舉發照片內，顯見非本件雷達測速儀器
      所鎖定之超速駕駛車輛，則該雷達測速儀器測速時，當無
      混淆其他車輛之可能。茲受處分人並未就本件舉發有何錯
      誤提出相關積極證據以供調查，本院復查無證據足資證明
      舉發照片有捏造違誤之情事，則舉發機關據此所為之舉發
      ，自應受到合法、正確之推定。是舉發單位依憑上開準確
      、可信之雷達測速儀採證之照片逕行舉發，自屬適法。受
      處分人質疑超速車輛可能非其所有之車輛顯無所據，自非
      可採。
五、綜上所述，本件受處分人既有於上揭時、地，駕車而有超速
    行駛之違規行為事實無訛，則原處分機關依前揭道路交通管
    理處罰條例第四十條、第六十三條第一項第一款及違反道路
    交通管理事件統一裁罰基準表之規定，分別裁處受處分人罰
    鍰一千六百元並記違規點數一點，即核無違誤，是本件聲明
    異議，為無理由，應予駁回
六、據上論斷，應依道路交通管理處罰條例第八十七條第二項，
    道路交通案件處理辦法第十九條規定，裁定如主文。
中    華    民    國    99    年    8     月    27    日
                      交通法庭  法  官  王世華
以上正本證明與原本無異
如不服本裁定應於送達後5日內向本院提出抗告狀（應附繕本），
並敘述抗告之理由。
                                書記官  蕭訓慧
中    華    民    國    99    年    8     月    27    日

司法院資訊處製作；財團法人民間司法改革基金會備份。
